【裁判字號】    95,易,627
【裁判日期】    950721
【裁判案由】    電子遊戲場業管理條例
【裁判全文】
臺灣高雄地方法院刑事判決               95年度易字第627號
公  訴  人  臺灣高雄地方法院檢察署檢察官
被      告  丙○○
上列被告因違反電子遊戲場業管理條例案件，經檢察官聲請以簡
易判決處刑（95年度偵字第3005號），本院認不應以簡易判決處
刑，改依通常程序審理，判決如下：
    主  文
丙○○無罪。
    理  由
一、公訴意旨略以：被告丙○○明知未依電子遊戲場業管理條例
    規定辦理營利事業登記者，不得經營電子遊戲場業，竟與姓
    名年籍不詳、綽號「阿有」之成年男子共同基於意圖營利之
    概括犯意聯絡，於民國94年9 月間某日，在高雄市○鎮區○○路514 號1 樓其所開設供公眾得出入之「老虎夾子娃娃世
    界」內，擺放由「阿有」提供之大樂園2 台、超級E 世代自
    動販賣機3 台、超級侏儸紀自動販賣機2 台、景品販賣機2
    台、水果精靈禮品電玩2 台等利用電子、電腦、機械或其他
    類似方式操縱，以產生影音動作之遊樂器具，經營電子遊戲
    場業，供不特定人以投入新臺幣（下同）10元之方式，任選
    機台打玩。並於94年9 月11日起，僱用不知情之丁○○為店
    員。嗣於94年9 月26日11時20分許，為警在上開處所當場查
    獲，並扣得上開電子遊戲機11台（共含IC板7 塊）及電子遊
    戲機內之現金530 元，因認被告涉犯電子遊戲場業管理條例
    第22條罪嫌。
二、按被告未經審判證明有罪確定前，推定其為無罪；犯罪事實
    ，應依證據認定之，無證據不得認定犯罪事實。又不能證明
    被告犯罪者，應諭知無罪之判決，刑事訴訟法第154 條、第
    301 條第1 項分別定有明文。次按，認定犯罪事實所憑之證
    據，雖不以直接證據為限，間接證據亦包括在內，然而無論
    直接證據或間接證據，其為訴訟上之證明，須於通常一般人
    均不致有所懷疑，而得確信其為真實之程度者，始得據為有
    罪之認定，倘其證明尚未達到此一程度，而有合理之懷疑存
    在時，即難遽採為不利被告之認定，最高法院著有76年臺上
    字第4986號判例可資參照。又依刑事訴訟法第161 條第1 項
    規定，檢察官就被告犯罪事實，應負舉證責任，並指出證明
    之方法。因此，檢察官對於起訴之犯罪事實，應負提出證據
    及說服之實質舉證責任。倘其所提出之證據，不足為被告有
    罪之積極證明，或其指出證明之方法，無從說服法院以形成
    被告有罪之心證，基於無罪推定之原則，自應為被告無罪判
    決之諭知，最高法院亦著有92年臺上字第128 號判例可參。
三、公訴人認被告涉犯前開罪嫌，無非係以證人丁○○於警詢中
    之陳述、前揭扣案物品、查獲相片及上開商家之營利事業登
    記證為依據。然訊據被告則堅決否認有何上開犯行，辯稱：
    伊係受友人乙○○、黃永盛之請託，而基於好玩的心態下，
    方會答應擔任前開店家之登記負責人，但伊並未實際參與該
    店家之經營，且未因擔任登記負責人而收到任何好處，伊實
    不知道該店家會違法擺設電子遊戲機經營等語。
四、經查，被告係前開「老虎夾子娃娃世界」（營利事業名稱：
    虎勝企業行）登記負責人之事實，有高雄市政府營利事業登
    記證在卷可稽（見警卷第17頁），並為被告所不否認，固堪
    以認定。然被告是否為前開商家之實際負責人，或有參與該
    商家之經營乙節，證人乙○○於本院審理中證述：伊與被告
    係玩生存遊戲所認識的朋友，而前開「老虎夾子娃娃世界」
    係伊另一位友人黃永盛所開設，之後伊曾聽被告說要去擔任
    該店之負責人，至於該店店員丁○○亦係伊的友人，伊並曾
    見過黃永盛支付薪水與丁○○等語（見本院卷第46至50頁）
    ，核與被告辯稱其未參與「老虎夾子娃娃世界」之經營乙情
    相符，復參以上開店家係於94年9 月8 日設立（此有上開營
    利事業登記證可佐），並於同年月26日為警查獲，在此段經
    營期間內，被告均於桃園縣龍潭鄉之部隊服役，有其兵籍資
    料在卷可稽（被告係於94年1 月20日入伍服役，直至95年5
    月6 日方退伍，見本院卷第56頁），並經證人丁○○於警詢
    中陳述明確（見警卷第5 頁），則衡以一般常情，其實難在
    此種服役中而無法任意出入軍營之情形下，仍能兼為前開商
    家之經營，益徵其上開辯詞為可採。至證人丁○○雖於警詢
    中指稱：被告係「老虎夾子娃娃世界」之負責人云云，然其
    此一陳述，僅係依前開營利事業登記證之記載內容而為，未
    再就被告如何於服役之情形下，同時兼顧該店之經營等事實
    有所說明，且其於本院審理中，經本院多次傳喚，復未能到
    庭接受詰問以究明上情，自無從僅以其警詢中之上開陳述，
    即遽為不利於被告之認定。此外，證人乙○○於本院審理中
    雖證述：伊未曾拜託被告擔任「老虎夾子娃娃世界」之登記
    負責人，伊係在被告成為登記負責人後，才知道此事云云（
    見本院卷第49頁），而與被告上開辯述內容有所出入，然依
    被告提出之其與證人乙○○間之對話錄音帶及譯文所示，證
    人乙○○曾向被告表示：這間店我比較少去，說難聽的，你
    要牽連我是牽連不了的等語（見本院卷第27頁），再佐以證
    人丁○○於警查獲上開店家而製作警詢筆錄時，曾謊稱證人
    乙○○係其舅舅（此為證人乙○○所自承，見本院卷第49頁
    ），而要求通知證人乙○○到場陪同製作筆錄，嗣證人乙○○亦確實到場陪同乙情（此有該警詢筆錄在卷可證，見警卷
    第4 至6 頁），則若非證人乙○○確係實際參與前開商家經
    營之人，證人丁○○何需故為前開虛偽陳述而使證人乙○○
    到場陪同製作筆錄？足徵證人乙○○上開證述內容，應屬卸
    飾己責之詞，並無可採，要難以被告所辯與其上開證詞不符
    ，而謂被告辯詞不足採信。綜上，被告僅係擔任前開商家之
    登記負責人，而未實際參與該商家經營之事實，應堪認定。
    又被告既未實際參與上開商家之經營，而其辯稱：伊答應擔
    任「老虎夾子娃娃世界」登記負責人，僅係基於好玩的心態
    ，並未獲得任何好處乙節，依其於案發當時尚屬年輕識淺之
    情狀，亦難遽認與常情有違，則在卷內無其他積極事證可資
    證明之情況下，自無從認定被告有與乙○○、黃永盛共同違
    法經營電子遊戲場業之犯意聯絡，而謂被告仍應論以本件違
    反電子遊戲場業管理條例第22條犯行之共謀共同正犯。
五、綜上，公訴人認被告涉嫌前開犯行所憑之證據，尚未達於通
    常一般之人均不致有所懷疑，而得確信其為真實之程度，依
    刑事訴訟制度「倘有懷疑，即從被告之利益為解釋」、「被
    告應被推定為無罪」之原則，即難據以為被告不利之認定。
    此外，復查無其他積極之證據，足資認定被告有何公訴意旨
    所指之犯行，自屬不能證明被告犯罪，依首開說明，自應為
    被告無罪之諭知。至證人乙○○及黃永盛涉犯電子遊戲場業
    管理條例第22條罪嫌部分，應由檢察官另行處理，附此敘明
    。
據上論斷，應依刑事訴訟法第452 條、第301 條第1 項，判決如
主文。
本案經檢察官甲○○到庭執行職務。
中    華    民    國    95    年    7     月    21    日
                  刑事第五庭    審判長法  官 李嘉興
                                      法  官 林俊寬
                                      法  官 陳君杰
以上正本證明與原本無異。
如不服本判決，應於判決送達後10日內，向本院提出上訴狀。
中    華    民    國    95    年    7     月    21    日
                                      書記官 陳昱良


司法院資訊處製作；財團法人民間司法改革基金會備份。
